【裁判字號】    96,訴,375
【裁判日期】    970324
【裁判案由】    給付借款
【裁判全文】
臺灣基隆地方法院民事判決               96年度訴字第375號
原      告  丙○○
訴訟代理人  甲○○
被      告  乙○○
上列當事人間請求損害賠償事件，本院於97年3月10日言詞辯論
終結，判決如下：
    主  文
被告應給付原告新臺幣參拾伍萬元，及自民國96年7月6日起至清
償日止，按年息百分之五計算之利息。
原告其餘之訴駁回。
訴訟費用由被告負擔百分之七十，餘由原告負擔。
本判決第一項得假執行。
    事  實 及  理  由
一、原告起訴主張：被告自民國94年4月20日起陸續向原告借貸
    新臺幣（下同）53萬元（下稱系爭借款），並約定清償期為
    96年4月20日。系爭借款中15萬元原告係以現金交付，另20
    萬元借款係以直接匯款至被告帳戶，並經被告在上開匯款申
    請書上記載「茲向蔡添勝先生支借新台幣參拾伍萬元整」等
    字句並簽名為憑；又被告亦就其餘18萬元借款簽發本票1紙
    交付予原告擔保借款之返還。詎被告屆期拒不清償系爭借款
    ，爰依消費借貸法律關係，請求被告返還系爭借款等語，並
    聲明：被告應給付原告53萬元，及自96年7月6日起至清償日
    止，按年息百分之五計算之利息。
二、被告則答辯略以：原告主張之系爭借款53萬元中，35萬元並
    非借款，係原告要求其與原告妻子之表妹朱淑萍結婚，以使
    朱淑萍來台所支出之費用，兩造並約定若被告願留朱淑萍為
    妻，則須返還35萬元，如不願留其為妻，則無須返還，而被
    告與朱淑萍業已離婚，自無須返還35萬元；至其中8萬元借
    款係朱淑萍向原告借貸，並交付予被告作為在臺食宿費用，
    故非被告所借；又兩造間固曾就其餘10萬元借款有消費借貸
    之合意，然原告並未交付借款云云，並聲明：駁回原告之訴
    。
三、經查，原告於94年4月20日匯款20萬元予被告，及被告於94
    年9月底簽發票面金額18萬元之本票1紙交付原告等事實，為
    兩造所不爭執，並有臺灣中小企業銀行匯款申請書及本票各
    1紙在卷可稽，自堪信為真實。
四、按稱消費借貸者，謂當事人一方移轉金錢或其他代替物之所
    有權於他方，而約定他方以種類、品質、數量相同之物返還
    之契約，民法第474條定有明文。次按當事人主張有利於己
    之事實者，應就其事實有舉證責任，民事訴訟法第277條亦
    有明文。又主張法律關係存在之當事人，須就該法律關係發
    生所須具備之特別要件，負舉證責任，而金錢借貸契約，為
    要物契約，應由貸與人就交付金錢之事實負舉證之責（最高
    法院89年度臺上字第2061號判決參照）。本件原告起訴主張
    被告向其借貸53萬元，約定於96年4月20日返還借款，被告
    屆期未清償等事實，為被告所否認，並以前詞置辯。經查：
（一）原告主張被告借貸35萬元之事實，業據其提出記載「茲向
      蔡添勝先生支借新台幣參拾伍萬元整」之匯款申請書為證
      ，被告亦自承前揭記載為其親自書寫、簽名，且對於原告
      交付上開35萬元款項之事實，並不爭執（見本院96年11月
      15日言詞辯論筆錄），至被告雖辯稱：前揭35萬元並非借
      款，而係被告應原告要求至大陸地區與朱淑萍結婚以使其
      來臺工作之費用，兩造約定若被告留朱淑萍為妻，即應返
      還35萬元，若不願留其為妻，則無須返還，而被告與朱淑
      萍現已離婚，自無須返還上開款項云云，惟為原告否認，
      復未經被告舉證以實其說，況衡諸常情，如上開35萬元並
      非借款，被告於受領該款項之給付後，縱未將兩造間約定
      表明於前揭匯款申請書，亦無於該申請書記載「茲向丙○
      ○先生支借... 」之理，足認兩造就前揭35萬元已有成立
      消費借貸契約之合意，原告並已交付借款，原告此部分主
      張自為有理。
（二）原告又主張94年9月底被告與朱淑萍結婚後，在朱淑萍陪
      同下到其家中借貸18萬元，並簽發本票為證等語，被告則
      辯稱：原告所主張18萬元借款，其中8萬元係朱淑萍所借
      貸，作為其在臺之食宿費，其餘10萬元兩造雖有借貸之合
      意，然原告並未交付借款云云。按支票為無因證券，簽發
      支票之原因實有多端，非必因借貸關係始簽發，故簽發支
      票交付他人提領尚不足以證明與他人訂立借貸契約，貸款
      與他人而成立借貸關係（最高法院81年度臺上字第2031
      號判決意旨參照）。經查，原告雖提出本票1紙據以證明
      被告向其借貸18萬元，然揆諸上開判決意旨，尚難以之遽
      認兩造間確有消費借貸之合意及原告已交付借款之事實，
      原告既未舉其他證據證明兩造間就系爭本票所載之18萬元
      有消費借貸關係存在，其主張被告除前揭35萬元外，另向
      其借款18萬元云云，即非有理。
五、按借用人應於約定期限內，返還與借用物種類、品質、數量
    相同之物；遲延之債務，以支付金錢為標的者，債權人得請
    求依法定利率計算之遲延利息，但約定利率較高者，仍從其
    約定利率，民法第478條前段、第233條第1項分別定有明文
    。本件被告向原告借款35萬元，業如前述，而原告主張兩造
    約定之清償期為96年4月20日乙情，亦為被告所不爭執，從
    而，原告依消費借貸之法律關係，請求被告返還借款35萬元
    ，及自96年7月6日起至清償日止，按年息百分之五計算之利
    息，為有理由，應予准許，其逾此部分之請求，為無理由，
    應予駁回。
六、本件就原告勝訴部分，所命給付之金額在50萬元以下，應依
    民事訴訟法第389條第1項第5款規定，依職權宣告假執行。
七、據上論結，本件原告之訴一部為有理由，一部為無理由，依
    民事訴訟法第79條、第389條第1項第5款，判決如主文。
中    華    民    國    97    年    3    月    24    日
                  民事庭法  官  姚貴美
以上正本係照原本作成。
對於本件判決如有不服，應於收受送達後20日內向本院提出上訴
書狀，敘述上訴之理由，上訴於臺灣高等法院，並按他造當事人
之人數附具繕本。
中    華    民    國    97    年    3    月    24    日
                        書記官  江美琪


司法院資訊處製作；財團法人民間司法改革基金會備份。
